臺灣桃園地方法院民事簡易判決
                                     109年度原訴字第37號
原      告  陳全俤  
被      告  林彥宏  

上列當事人間請求損害賠償事件，原告提起刑事附帶民事訴訟，
經本院刑事庭以108年度壢原交簡附字第3號裁定移送前來，本院
於民國110年11月17日言詞辯論終結，判決如下：
    主      文
一、原告之訴及假執行之聲請均駁回。
二、訴訟費用由原告負擔。
    事實及理由
壹、程序方面：
一、按民事訴訟法第427條第2項於民國110年1月20日經總統令公
    布修正新增第11款「本於道路交通事故有所請求而涉訟」之
    訴訟，不問其標的金額或價額一律適用簡易程序，並於公布
    後2日即110年1月22日起施行。又上開公布修正條文施行後
    ，於修正前已繫屬之事件，其法院管轄權及審理程序，未經
    終局裁判者，適用修正後之規定，曾經終局裁判者，則適用
    修正前之規定，民事訴訟法施行法亦增訂第4條之1規定。本
    件原告係本於道路交通事故請求侵權行為損害賠償，核屬本
    於道路交通事故之請求，原應適用通常程序處理，然依修正
    後之民事訴訟法第427條第2項第11款規定，即應依簡易訴訟
    程序辦理，本件於修正前已繫屬本院，經本院於110年11月1
    7日言詞辯論終結，於上開條文修正施行後尚未經終局裁判
    ，依修正後民事訴訟法施行法第4條之1第1款規定，即應改
    行簡易程序，依簡易訴訟程序為裁判，且當事人對於本件判
    決如有不服，得上訴於本院合議庭，先予敘明。　
二、按訴狀送達後，原告不得將原訴變更或追加他訴。但擴張或
    減縮應受判決事項之聲明者，不在此限，民事訴訟法第255
    條第1項第3款定有明文。查原告起訴時聲明：㈠被告應賠償
    原告新臺幣（下同）200萬元，及自起訴狀繕本送達翌日起
    至清償日止，按週年利率百分之五計算之利息；㈡願供擔保
    ，請准宣告假執行（附民卷5頁）。嗣於民國110年11月17日
    言詞辯論期日變更聲明為：㈠被告應給付原告1,972,850元，
    及自起訴狀繕本送達翌日起至清償日止，按週年利率百分之
    五計算之利息；㈡願供擔保，請准宣告假執行（本院卷二50
    頁）。核原告變更請求金額屬縮減應受判決事項之聲明，合
    於上開規定，應予准許。
三、被告經合法通知，無正當理由未於言詞辯論期日到場，核無
    民事訴訟法第386條各款所列情形，爰依原告之聲請，由其
    一造辯論而為判決。
貳、實體方面：
一、原告主張：被告於107年11月16日上午6時38分許，無照駕駛
    車牌號碼000-0000號自用小客車（下稱系爭車輛），沿桃園
    市中壢區吉林二路往合江路方向行駛，行經吉林二路與吉林
    二路31巷口之閃光黃燈號誌之交岔路口，未遵守燈光號誌之
    指示減速慢行及注意車前狀況即貿然前行，適原告騎乘車牌
    號碼000-000號普通重型機車駛至閃避不及發生碰撞，致原
    告人車倒地（下稱系爭車禍），因而受有右側股骨幹閉鎖性
    骨折、右側腓骨遠端外踝移位閉鎖性骨折、頭部受傷、顳下
    頜關節和左下胸部多處挫傷及右腳踝撕裂傷3×0.5×0.5公分
    等傷害（下稱系爭傷害）。原告因而支出如附表所示醫療費
    用61,796元、看護費用20,000元、交通費用48,600元、薪資
    損失386,000元、勞動力減損1,074,000元，並受有精神上痛
    苦，得請求精神慰撫金382,454元。爰依侵權行為之法律關
    係，提起本件訴訟等語，並聲明：如上開變更後聲明所示。
二、被告未於言詞辯論期日到場，亦未提出書狀作何聲明或陳述
    。
三、得心證之理由：　　
（一）按因故意或過失，不法侵害他人之權利者，負損害賠償責
      任；不法侵害他人之身體、健康、名譽、自由、信用、隱
      私、貞操，或不法侵害其他人格法益而情節重大者，被害
      人雖非財產上之損害，亦得請求賠償相當之金額，民法第
      184條第1項前段及第195條第1項前段分別定有明文。次按
      汽車行駛時，駕駛人應注意車前狀況及兩車並行之間隔，
      並隨時採取必要之安全措施，不得在道路上蛇行，或以其
      他危險方式駕車。汽車行駛至交岔路口，其行進、轉彎，
      應遵守燈光號誌或交通指揮人員之指揮；閃光黃燈表示「
      警告」，車輛應減速接近，注意安全，小心通過，道路交
      通安全規則第94條第3項、第102條第1項第1款、道路交通
      標誌標線號誌設置規則第211條第1項第1款亦分別定有明
      文。經查，原告主張被告於前揭時、地無照駕駛系爭車輛
      ，行經前揭閃光黃燈號誌之交岔路口，未減速慢行及注意
      車前狀況即貿然前行，因而發生系爭車禍，致原告受有系
      爭傷害等情，有道路交通事故現場圖、道路交通事故調查
      表、道路交通事故談話紀錄表、交通事故調查筆錄、診斷
      證明書、交通事故照片黏貼紀錄表、桃園市政府車輛行車
      事故鑑定會鑑定意見書（下稱車鑑會意見書）等資料可稽
      （壢司調卷20至28頁、30至32頁；本院卷一59頁、147頁
      ；臺灣桃園地方檢察署108年度偵字第2982號卷〈下稱偵卷
      〉3至4頁、11至12頁、14頁、16至19頁、28至32頁、45至4
      6背面）。被告因前揭行為涉犯過失傷害罪，經本院刑事
      庭判處拘役45日，有本院108 年度壢原交簡字第125號刑
      事簡易判決附卷可參（壢司調卷4至7頁），並經本院依職
      權調閱上開刑事卷宗審閱無訛，核與原告所述相符。被告
      已於相當時期受合法之通知，對於原告主張前揭事實未於
      言詞辯論期日到場爭執，亦未提出任何書狀答辯，依民事
      訴訟法第280條第3項本文準用同條第1項之規定視同自認
      ，綜合上開事證，堪信原告前揭主張屬實。被告過失侵害
      行為致原告受有系爭傷害，其間有相當因果關係，復無疑
      義。依上開所述，被告自應就系爭車禍所致原告之損害負
      賠償責任。
（二）原告所受損害之項目及金額：
   1、原告主張其因系爭車禍支出如附表編號1至3所示醫療費用
      61,796元、看護費用20,000元、交通費用48,600元等情，
      業據其提出醫療費用收據、聘僱證明書、計程車車資收據
      等件為憑（本院卷一61至122頁、149頁），堪認屬實，是
      原告請求此部分費用合計130,396元，即屬有據。
   2、薪資損失：
　　  原告主張因系爭傷害，受有自107年11月16日起至108年12
      月6日止（共386天），每日薪資1,060元損害，但僅請求
      每日1千元之薪資，共計386,000元等語，業據其提出勞動
      部勞工保險局109年9月11日函及天晟醫院診斷證明書為憑
      （本院卷一145、147頁），並有原告107 年度稅務電子閘
      門財產所得調件明細表可稽（個資等文件卷4頁）。而依
      上開勞動部勞工保險局函：「申請失能給付案……按診斷永
      久失能之當月起前六個月平均月投保薪資31,800元（平均
      日投保薪資1,060元），發給08等級職業傷病失能給付…。
      」內容，則原告主張其於系爭車禍發生前每日薪資1,060
      元【計算式：31,800元÷30天＝1,060元】，但僅請求每日
      薪資1千元等語，應堪採信。至原告雖主張不能工作期間
      為386日，然依上開診斷證明書醫囑所載：「病患於107年
      11月16日由急診入院住院接受治療…，於107年11月24日出
      院，共計住院9日，…病患因右股骨骨折術後不癒合於民國
      108年8月18日至本院求診並辦理住院治療，於民國108年8
      月19日行骨內固定物拔除及開放性復位螺釘內固定術，於
      108年8月22日出院，共計住院5日，續門診追蹤治療，107
      年11月16日至109年10月20日門診，右側股骨幹閉鎖性骨
      折尚未完全癒合宜居家休養1個月，復健治療…。」等語，
      足見原告確有住院9日、5日、休養1個月，共計44日無法
      工作。原告就其主張逾此範圍之無法工作期間，則未就其
      因受有系爭傷害，致依其實際工作內容及勞動程度有長達
      386日不能工作期間乙節，提出相關證明以實其說，則原
      告主張除上開44日住院及休養期間外，尚有342日期間無
      法工作，即難認有據。是原告不能工作期間應為住院及休
      養共44日，其因系爭傷害無法工作所受薪資損失則為44,0
      00 元【計算式：1,000元×44日＝44,000 元】，從而原告
      請求被告賠償此不能工作損失之金額，亦屬有據，逾此範
      圍則屬無據。　　
　 3、勞動力減損：
　　  原告因系爭車禍受有系爭傷害業經認定如前，且系爭傷害
      經治療後，仍有右踝遺留顯著運動機能障礙（被動：背屈
      10、掌曲20度），右膝遺留顯著運動機能障礙（被動：伸
      0度、曲90度），右髖遺留顯著運動機能障礙（被動：伸5
      度、曲60度）站不直，右側差3公分等情，業據原告提出
      前述診斷證明書為證（本院卷一147頁）。參照原告聲請
      送鑑定，經本院囑託長庚醫療財團法人林口長庚紀念醫院
      （下稱長庚醫院）進行鑑定，其鑑定意見為：「依病歷所
      載，病人已於110年7月14日至本院職業醫學科門診接受勞
      動力減損評估，經醫師依其現況施予理學檢查、問診、審
      閱病歷；綜合上述各項檢查評估，病人因右股骨幹骨折，
      殘存右下肢皮膚疤痕；上開病情依據美國醫學會障害指引
      評估，並綜合病人之賺錢能力、職業、年齡等因素衡酌後
      ，調整計算其勞動能力減損11％」等語，有長庚醫院110年
      8月2日函文及附件勞動能力減損比例計算表附卷可稽（本
      院卷二25至27頁）。本院審酌長庚醫院鑑定意見已綜合考
      量原告所受系爭傷害及相關病歷資料，且經門診詢問及理
      學檢查等，並依據美國醫學會障害指引為評定標準，始評
      估原告失能比例，其鑑定結果應屬可採。又原告於55年11
      月15日出生，至其65歲（法定退休年齡）時為120年11月1
      5日，是原告請求被告給付勞動能力減損之期間自107年11
      月16日起至120年11月15日止，即屬有據。又原告每月薪
      資為31,800元，業經認定如前，以此計算原告上開期間所
      受勞動力減損金額，並依霍夫曼式計算法扣除中間利息（
      首期給付不扣除中間利息）核計其金額為3,827,564 元【
      計算方式為：31,800×119.00000000+(31,800×0.00000000
      )×(120.00000000-000.00000000)=3,827,564.000000000
      。其中119.00000000為月別單利(5/12)%第155月霍夫曼累
      計係數，120.00000000為月別單利(5/12)%第156月霍夫曼
      累計係數，0.00000000為未滿一月部分折算月數之比例(3
      0/31=0.00000000)。採四捨五入，元以下進位】。再乘以
      11％，核計其金額為421,032元【3,827,564 元×11％＝421,0
      32元，小數點以下四捨五入】。則原告請求被告賠償此勞
      動能力減少之損害金額，洵屬有據，應予准許，逾此範圍
      則屬無據。
　 4、精神慰撫金：
　　  按慰撫金之賠償，其核給之標準固與財產上損害之計算不
      同，然非不可斟酌雙方身分資力與加害程度，核定相當之
      數額。惟所謂相當，除斟酌雙方身份資力外，尤應兼顧加
      害程度與其身體、健康影響是否重大以為斷（最高法院51
      年度台上字223 號判決、89年度台上字第1952號判決意旨
      參照）。準此，非財產上之損害賠償，應以實際加害之情
      形、被害人所受精神上痛苦程度、賠償權利人之身分地位
      、經濟能力，並斟酌賠償義務人之經濟狀況、可歸責之程
      度等定之。本件被告不法侵害原告身體之事實，業如前述
      ，衡情原告所受系爭傷害包括右側股骨幹閉鎖性骨折、右
      側腓骨遠端外踝移位閉鎖性骨折、頭部受傷、顳下頜關節
      和左下胸部多處挫傷及右腳踝撕裂傷3×0.5×0.5公分之傷
      害等，其身心當受有痛苦，則請求被告賠償相當之精神慰
      撫金，即屬有據。本院審酌被告所為侵權行為態樣、原告
      所受傷害及痛苦程度，並斟酌兩造身分地位、家庭經濟狀
      況及財產所得（個資等文件卷3至7頁），及其他各種情形
      等一切情狀，認原告得請求被告賠償之精神慰撫金應以20
      萬元為相當，逾此數額之請求，則屬無據。　　　
　 5、基上，本件原告得請求被告賠償損害金額合計為795,428
      元【計算式：醫療費用61,796元＋看護費用20,000元＋交通
      費用48,600元＋薪資損失44,000 元＋勞動力減損421,032元
      ＋精神慰撫金20萬元＝795,428元】。
（三）原告就系爭車禍之發生是否與有過失：
　    按損害之發生或擴大，被害人與有過失者，法院得減輕賠
      償金額，或免除之，民法第217條第1項定有明文。查系爭
      車禍之發生原因，係被告行經閃光黃燈號誌之交岔路口前
      ，未減速行駛及注意車前狀況，而貿然前行，而原告亦疏
      未注意行至閃光紅燈號誌交岔路口時，應暫停讓幹線道直
      行車先行後，方得續行，致發生系爭車禍，有交通事故調
      查筆錄、道路交通事故現場圖、道路交通事故調查表、道
      路交通事故談話紀錄表、交通事故照片黏貼紀錄表等資料
      可稽（壢司調卷20至27頁、30至32頁；偵字卷3至4頁、11
      至12頁、16至19頁、28至32頁），故原告就系爭車禍之發
      生，自同有過失。互核車鑑會鑑定意見書亦認為：原告駕
      駛普通重型機車行經劃有「停」標字之閃光紅燈號誌正常
      運作交叉路口，支線道左轉車未暫停讓幹線道直行車先行
      ，為肇事主因；被告無照（吊銷）駕駛自用小客車行經閃
      光黃燈號誌正常運作交叉路口，未減速慢行且未充分注意
      車前狀況，為肇事次因（偵字卷45至46頁），亦與本院上
      開認定結果相符，堪認兩造就系爭車禍之發生同有過失。
      本院綜合系爭事故發生之過程、情節及上開一切客觀情狀
      ，並權衡兩造之過失內容，認原告同為系爭車禍之肇事原
      因，與有過失程度為60％，應減輕被告賠償責任至40％為適
      當，即被告應賠償原告之金額為318,171元【計算式：795
      ,428元×40％＝318,171元，小數點以下四捨五入】。
（四）次按強制汽車責任保險之保險人依強制汽車責任保險法規
      定所為之保險給付，視為被保險人損害賠償金額之一部分
      ；被保險人受賠償請求時，得扣除之，強制汽車責任保險
      法第32條定有明定。此係因保險人之給付乃由於被保險人
      支付保險費所生，性質上屬於被保險人賠償責任承擔或轉
      嫁，自應視為加害人或被保險人損害賠償金額之一部分，
      為避免受害人雙重受償，被保險人受賠償請求時，自得扣
      除之。查原告因系爭車禍已領取強制汽車責任保險金815,626元，有新光產物保險股份有限公司109年6月23日函在卷可參（本院卷一27至28頁），依上開說明，此揭金額應自原告上開請求之金額中予以扣除。而原告得請求被告給付之損害賠償金額318,171元，經扣除上開已領取強制汽車責任保險金後，已無餘額得向被告再為請求。
四、綜上所述，原告依侵權行為法律關係，請求被告給付之賠償
    金已逾原告得請求之賠償數額，是本件原告之請求為無理由
    ，應予駁回。原告之訴既經駁回，其假執行之聲請即失所依
    據，應併予駁回。　　　
五、本件事證已臻明確，兩造其餘之攻擊防禦方法及證據，經本
    院斟酌後，認與判決結果不生影響，爰不逐一論列。
六、訴訟費用負擔之依據：民事訴訟法第78條。　　　
中　　華　　民　　國　　111 　年　　1 　　月　　14　　日
                  民事第二庭    法　官　林其玄
以上正本係照原本作成。
如對本判決上訴，須於判決送達後 20 日內向本院提出上訴狀。
如委任律師提起上訴者，應一併繳納上訴審裁判費。
中　　華　　民　　國　　111 　年　　1 　　月　　17　　日
                                書記官　謝宛橙　
　　　　　　　　　　　　　　　　　　　　　　　　　　　　　　　　　　　　　　
附表    編號 原告請求項目 金額（新臺幣） 證據 1 醫療費用 61,796元 卷一61-83頁 2 看護費用 20,000元 卷一85-87頁 3 交通費用 48,600元 卷一89-122、149頁 4 薪資損失 386,000元 卷一145、147頁 5 勞動力減損 1,074,000元  6 精神慰撫金 382,454元   共      計 1,972,850元